臺灣高雄地方法院刑事判決　　　　　　　　　　　　九十三年度簡上字第三三號
　　上　訴　人
　　即　被　告　甲○○
　　上　訴　人
　　即　被　告　丙○○
　　選任辯護人　尤挹華律師
　　　　　　　　郭正鵬律師
右上訴人等因傷害案件，不服本院高雄簡易庭中華民國九十三年四月二十三日九十三
年度簡字第一八三四號第一審判決（聲請簡易判決處刑案號：臺灣高雄地方法院檢察
署九十三年度偵字第一九九六號），提起上訴，本院判決如左：
    主  文
原判決關於丙○○部分撤銷。
丙○○無罪。
甲○○之上訴駁回。
    事  實
一、緣甲○○與丙○○同為位於高雄縣鳳山市○○○路一六八號京城生活館大廈之住
    戶，惟曾因住戶管理費繳交之問題產生爭執，二人感情不睦。於民國九十三年一
    月十八日上午八時許，甲○○竟基於損壞之犯意，在高雄縣鳳山市○○○路二二
    一號，持美工刀割破丙○○之妻蔡昌琪所有車號Ｙ二─０七九一號自小客車之右
    前輪胎，為丙○○當場發現，欲以現行犯加以逮捕，甲○○竟另基於傷害之犯意
    ，徒手對於丙○○加以扭打，致丙○○受有右膝蓋、右腳姆指及左膝蓋、右手指
    擦傷之傷害。
二、案經丙○○訴由高雄縣政府警察局鳳山分局報告台灣高雄地方法院檢察署檢察官
    偵查而聲請簡易判決處刑。
    理  由
一、上訴駁回部分（即被告甲○○上訴部分）：
    (一)本案經本院審理結果，認第一審簡易判決認事用法及量刑均無不當，應予維持
      ，並引用該第一審簡易判決書（含聲請簡易判決處刑書）記載之證據及理由。
    (二)上訴人甲○○矢口否認有毀損及傷害之行為，辯稱：並未持美工刀毀損告訴人
      丙○○之妻蔡昌琪所有車號Ｙ二─０七九一號右前輪胎，且其有心律不整之疾
      病，不可能傷害對方等語。惟查：本件犯罪事實業據告訴人丙○○迭於警偵訊
      及本院審理時指訴綦詳，復有前揭汽車右前輪遭割破之照片五幀、美工刀一把
      及高雄市立民生醫院出具之驗傷診斷證明書一紙在卷可稽，另證人即到場處理
      之員警張豐輝亦迭於偵查中及本院審理時證述確實在上訴人甲○○的外套口袋
      中查獲美工刀一把，甲○○當時並沒有說係他人塞到他的口袋中等語（參見偵
      查卷第十九頁及本院審理第七十頁），且經本院向高雄市政府警察局函詢案發
      當日員警前往處理之原因，確如告訴人丙○○所言係其報案有人毀損汽車請警
      方前來處理，此有高雄市政府警察局勤務指揮中心受理各類案件紀錄表一紙在
      卷可查，復參酌本院高雄市立民生醫院所出具之診斷證明書，告訴人丙○○所
      受之傷勢與其在警訊時所供述遭上訴人甲○○傷害之部位相符，且告訴人丙○
      ○亦於案發後約三至四小時即前往高雄市立民生醫院診斷，此有前開診斷證明
      書一份在卷足憑，足認告訴人丙○○所述應堪採信。綜上所述，上訴人甲○○
      前開所辯，不足採信。本件上訴人甲○○毀損、傷害之犯行，事證明確，上訴
      人甲○○上訴理由並無可採，應予駁回。
二、撤銷原判決部分（即被告丙○○上訴部分）：
    (一)聲請簡易判決處刑意旨略以：被告丙○○於九十三年一月十八日上午八時許，
      丙○○基於傷害之犯意，徒手對於甲○○加以扭打，致甲○○受有左胸、頸部
      之鈍傷之傷害，因認被告丙○○涉有刑法第二百七十七條第一項之傷害罪嫌等
      語。
    (二)聲請人即檢察官認被告丙○○涉有前揭傷害犯行，係以：告訴人甲○○之指述
      及驗傷診斷書一紙等證據資料，為其論斷之依據。訊據被告丙○○固坦承於右
      開時、地與甲○○發生扭打之事實，惟堅決否認有前揭被訴之傷害犯行，辯稱
      ：伊到右開地點後，發現甲○○持美工刀割破其妻所有之汽車輪胎，基於發現
      現犯行加以逮捕甲○○，應屬於依法令之行為，不構成犯罪等語。
    (三)按「犯罪事實應依證據認定之，無證據不得認定其犯罪事實」、「不能證明被
      告犯罪或其行為不罰者，應諭知無罪之判決」，刑事訴訟法第一百五十四條第
      二項、第三百零一條第一項分別定有明文。又認定犯罪事實所憑之證據，雖不
      以直接證據為限，間接證據亦包括在內；然而無論直接或間接證據，其為訴訟
      上之證明，須於通常一般之人均不致有所懷疑，而得確信其為真實之程度者，
      始得據為有罪之認定（最高法院七十六年度台上字第四九八六號判例參照）。
    (四)經查：
      1.上訴人丙○○坦承有與告訴人甲○○發生扭打，但否認有持何物品攻擊甲○
        ○，依告訴人甲○○於警訊所述上訴人係持不明物品攻擊其頸部，致其後頸
  部、左腹部不適，頭部暈眩等語，惟依九十三年六月八日國軍高雄醫總醫院
        出具之診斷證明書顯示被告並未受有因物品所致之鈍傷，顯與被告於警訊所
        提之診斷證明書所載之傷勢有所不同，核與證人即到場處理之員警張豐輝並
        未證述在現場有看到上訴人丙○○有持有物品毆打告訴人甲○○，則上訴人
        丙○○是否確有如告訴人甲○○所述持物品傷害其身體，已非無疑，本院自
        不能僅憑告訴人甲○○方面之指述，即遽以認定被告丙○○確有前揭被訴之
        傷害犯行，猶須依憑其他相關證據資料始能評斷。
      2.其次，依被告丙○○供述係因發現甲○○持美工刀割破其妻蔡昌琪所有車號
        Ｙ二─０七九一號自小客車之右前輪胎，始以現行犯將告訴人甲○○加以逮
        捕，並立即報警等情，而告訴人甲○○確實有持美工刀毀損蔡昌琪前開汽車
        之右前輪胎乙節，業如前述，而依本院分別函詢高雄市政府警察局及高雄縣
        政府警察局是否確如被告丙○○所述於案發當時立即報案有人毀損汽車請員
        警前來處理乙節，分據高雄縣政府警察局及高雄市政府警察局回函確有此事
        ，此分別有高雄縣政府警察局九十三年七月十五日高縣警勤字第０九三００
        三二二八四號及高雄市政府警察局九十三年七月三十日高市警勤字第０九三
        ００五０六六七號函各一紙在卷可憑，且依證人張豐輝於本院審理時證述到
        場後沒有看到被告丙○○有繼續毆打甲○○，係看到丙○○將甲○○壓制在
        地上，向其說明車子被毀損等情（參見本院審理卷第六十九頁至七十頁）。
        按諸刑法第二十一條第一項規定，依法令之行為，不罰，又刑事訴訟法第八
        十八條則規定，現行犯，不論何人得逕行逮捕之。告訴人甲○○對被告丙○
        ○之妻蔡昌琪所有之自小客車為毀損之行為，為被告丙○○發現，且於甲○
        ○犯罪後，即時加以逕行逮捕而通知警方查辦，告訴人甲○○反抗而使用強
        制力，因此使告訴人受有前述頸部與左胸部之挫傷，既係依法律規定而為，
        且未逾越必要之程度，依刑法第二十一條第一項規定，應屬依法令之行為，
        而為刑法所不罰。
     (五) 綜上所述，被告丙○○是否確有持物品傷害甲○○之行為，本院認為仍存有
        合理之懷疑，尚未到達確信其為真實之程度。此外，告訴人甲○○所受之傷
        害係因反抗逮捕時為被告使用強制力造成，因阻卻違法而不成立傷害罪。此
        外復查無其他積極證據足資認定被告丙○○確有前揭被訴之傷害犯行，原審
        疏未詳究前情，遽為科刑之判決，自非允洽，本件上訴人丙○○上訴意旨否
        認犯罪，指摘原判決不當，為有理由，應予撤銷改判，諭知被告丙○○無罪
        。
據上論結，應依刑事訴訟法第四百五十五條之一第三項、第三百六十八條、第三百六
十九條第一項前段、第三百六十四條、第三百七十三條、第三百零一條第一項，判決
如主文。
本案經檢察官乙○○到庭執行職務。
中      華      民      國    九十三    年      八      月    三十一    日
                              臺灣高雄地方法院刑事庭
                                  審判長法官  邱明弘
                                        法官  胡宜如
                                        法官  廖建瑜
右正本證明與原本無異。
不得上訴。
                                      書記官  王翌翔
中      華      民      國    九十三    年      八      月    三十一    日
